【裁判字號】    99,交易,102
【裁判日期】    990317
【裁判案由】    業務過失傷害
【裁判全文】
臺灣臺中地方法院刑事判決             99年度交易字第102號
公  訴  人  臺灣臺中地方法院檢察署檢察官
被      告  丙○○
上列被告因業務過失傷害案件，經檢察官提起公訴（98年度偵字
第25561號），本院判決如下：
    主    文
丙○○從事業務之人，因業務上之過失傷害人，處有期徒刑陸月
，如易科罰金，以新臺幣壹仟元折算壹日。
    犯罪事實
一、丙○○係受僱於上品國際有限公司之貨車司機，為從事駕駛
    業務之人。丙○○於民國98年3月3日上午，駕駛車牌號碼41
    06-KZ號自用小貨車，沿臺中縣大肚鄉○○路由北往南方向
    行駛，於同日上午9時43分許，行經臺中縣大肚鄉○○路與
    華山路之交岔路口時，本應注意汽車行駛時，應注意車前狀
    況，並隨時採取必要之安全措施，且應在遵行車道內行駛，
    而依當時情形，天候為晴、日間自然光線、四叉路、鋪裝柏
    油、乾燥無缺陷、亦無障礙物，並無不能注意之情事，竟疏
    未注意及此，貿然在上開交岔路口駛入對向車道，適有乙○○騎乘車牌號碼BZA-381號重型機車搭載妊娠6週之丁○○及
    其與丁○○所生之女兒陳○妤（96年8月生，真實姓名年籍
    均詳卷），沿臺中縣大肚鄉○○路由南往北方向行駛至該交
    岔路口，該路口設「機慢車二段式左轉」之標誌，乙○○原
    亦應注意機器腳踏車行駛至交岔路口，其轉彎，應依標誌之
    規定行駛，即應依兩段方式進行左轉，不得由內側或其他車
    道左轉，而依當時情形，又無不能注意之情事，竟疏於注意
    及此，未以先沿自由路直行通過華山路停等號誌轉為直行綠
    燈後再直行華山路之兩段式左轉方式進行左轉，反而直接左
    轉由東往西逆向通過華山路，見丙○○駕車駛入對向車道時
    閃避不及，致丙○○與乙○○所駕駛之車輛在該路口發生撞
    擊，使乙○○受有左股骨開放性骨折、左足大姆趾趾骨骨折
    、左膝撕裂傷、胸部挫傷多處擦傷之傷害，丁○○受有左股
    骨骨折、右膝擦傷、頭部外傷、左手擦傷之傷害，並因車禍
    骨折接受手術麻醉，藥物恐影響胚胎之故而接受藥物流產術
    ，陳○妤則受有頭部外傷、頭皮撕裂傷、臉部擦傷之傷害，
    乙○○、丁○○均因上開傷害自98年3月3日起至同年3月14
    日止住院治療共計12日。丙○○於肇事後，於犯罪偵查機關
    未發覺前，主動向到場的警員陳志彬陳明其係肇事者，自首
    而接受裁判。
二、案經乙○○、丁○○訴由臺灣臺中地方法院檢察署檢察官偵
    查起訴。
    理    由
壹、證據能力之說明：
一、按刑事訴訟法第159條之4第2款所稱從事業務之人於業務上
    或通常業務過程所須製作之紀錄文書、證明文書，因係於通
    常業務過程不間斷、有規律而準確之記載，且大部分紀錄係
    完成於業務終了前後，無偽造之動機，其虛偽之可能性小，
    除非該等紀錄文書或證明文書有顯然不可信之情況，否則有
    承認其為證據之必要。本案卷附之光田醫療社團法人光田綜
    合醫院診斷證明書4份（見他字卷第4至6頁、偵卷第5頁），
    係屬從事業務之人於通常業務過程所為之紀錄文書，無偽造
    之動機，且無其他顯然不可信之情況，依上揭條文規定，自
    得作為證據。
二、復按被告以外之人（包括證人、鑑定人、告訴人、被害人及
    共同被告等）於審判外之陳述，雖不符刑事訴訟法第159條
    之1至之4等之規定，而經當事人於審判程序同意作為證據，
    法院審酌該言詞陳述或書面陳述作成時之情況，認為適當者
    ，亦得為證據；當事人、代理人或辯護人於法院調查證據時
    ，知有刑事訴訟法第159條第1項不得為證據之情形，而未於
    言詞辯論終結前聲明異議者，視為有前項之同意，同法第15
    9條之5定有明文。立法意旨在於傳聞證據未經當事人之反對
    詰問予以核實，原則上先予排除。惟若當事人已放棄反對詰
    問權，於審判程序中表明同意該等傳聞證據可作為證據；或
    於言詞辯論終結前未聲明異議，基於尊重當事人對傳聞證據
    之處分權，及證據資料愈豐富，愈有助於真實發見之理念，
    且強化言詞辯論主義，使訴訟程序得以順暢進行，上開傳聞
    證據亦均具有證據能力。本案告訴人乙○○、丁○○於警詢
    時、偵訊中之陳述，及附卷之道路交通事故現場圖1紙、道
    路交通事故調查報告表(一)、(二)各一份、照片共30張、臺中縣
    警察局道路交通事故肇事人自首情形紀錄表1份（見他字卷
    第11至13、16至17、21、24至28、32頁），查無符合刑事訴
    訟法第159條之1至之4之情形，然其內容業經本院審理時予
    以提示並告以要旨，並經檢察官、被告表示意見，當事人已
    知上述證據乃傳聞證據，然均未於言詞辯論終結前，對之內
    容表示異議，依上開規定，已擬制同意其有證據能力，本院
    審酌認為以之作為本案之證據亦屬適當，而有證據能力。
貳、實體部分：
一、訊據被告丙○○對於上開犯罪事實坦承不諱，並經告訴人乙○○、丁○○於警詢時、偵查中及本院審理時指述明確，且
    有道路交通事故現場圖1紙、道路交通事故調查報告表(一)、
    (二)各一份、照片共30張、臺中縣警察局道路交通事故肇事人
    自首情形紀錄表1份及光田醫療社團法人光田綜合醫院診斷
    證明書4份在卷可稽。按汽車行駛時，駕駛人應注意車前狀
    況，並隨時採取必要之安全措施，且應在遵行車道內行駛，
    道路交通安全規則第94條第3項、第97條第1項第1款分別定
    有明文；被告駕駛上開自用小貨車自應注意上開規定，且依
    卷附道路交通事故調查報告表(一)及照片所示，事故當時天候
    為晴、日間自然光線、四叉路、鋪裝柏油、乾燥無缺陷、亦
    無障礙物，並無不能注意之情事，被告竟未注意車前狀況，
    隨時採取必要之安全措施，貿然在上開交岔路口駛入對向車
    道，足見被告之行為自有過失，且被告之過失行為與告訴人
    乙○○、丁○○及被害人陳○妤所受傷害間有相當因果關係
    。又按機器腳踏車行駛至交岔路口，其轉彎，應依標誌或標
    線之規定行駛，道路交通安全規則第99條第2項前段定有明
    文；查臺中縣大肚鄉○○路由南往北方向行駛至華山路口前
    ，設有「機慢車二段式左轉」之標誌一節，有道路交通事故
    現場圖1份存卷足憑，則告訴人乙○○騎乘重型機車搭載告
    訴人丁○○及被害人陳○妤行駛至肇事路口，亦應注意遵守
    「機慢車二段式左轉」標誌之規定，又無不能注意之情事，
    竟疏於注意及此，未以兩段式左轉先沿自由路直行通過華山
    路停等號誌轉為直行綠燈後再直行華山路，而直接左轉由東
    往西逆向通過華山路，導致發生撞擊之過失，惟此告訴人乙○○之與有過失，固在民事賠償上具有比例分攤本件損失之
    效果，惟於刑事論罪上，尚無從因而解免被告之過失罪責，
    附此敘明。綜上所陳，被告自白與事實相符，事證明確，其
    業務過失傷害之行為，洵堪認定。
二、查被告係受僱於上品國際有限公司之貨車司機，為從事駕駛
    業務之人，業據其供述在卷，是核被告所為，係犯刑法第28
    4條第2項前段之業務過失傷害罪。且：
  (一)公訴人雖認為告訴人丁○○因本件車禍骨折接受手術麻醉，
    藥物恐影響胚胎之故而接受藥物流產術，此部分係觸犯刑法
    第284條第2項前段之業務過失傷害人致重傷罪嫌云云。惟按
    重傷者，為下列傷害：．．．六、其他於身體或健康，有重
    大不治或難治之傷害，刑法第10條第4項第6款定有明文。所
    謂其他於身體或健康有重大不治或難治之傷害，係指身體或
    健康確有終身不治之傷害而言。查流產係造成告訴人丁○○
    妊娠6週之胚胎引產，流產後身體、健康即回復原狀，對告
    訴人丁○○固會造成內心莫大之傷痛，但仍不致於造成其身
    體或健康有重大不治或難治之傷害，與法條文義「其他於身
    體或健康，有重大不治或難治之傷害」之情形不符，是告訴
    人丁○○因本案車禍所受關於流產之傷害，尚與刑法第10條
    第4項所稱之重傷害未合。從而，公訴人認為告訴人丁○○
    此部分所受傷害已達重傷害程度云云，容有誤會。
  (二)被告以一過失行為，致告訴人乙○○、丁○○及被害人陳○
    妤受有傷害，觸犯三過失傷害罪名，為想像競合犯，應依刑
    法第55條規定，從一重處斷。
  (三)被告於本案犯罪未發覺前，留在現場，在有偵查犯罪職權之
    公務員已知悉犯罪事實並知犯罪之人前，即主動向到場之處
    理警員陳志彬陳述其係肇事者及肇事經過而接受裁判，業據
    被告陳明在卷，並有臺中縣警察局道路交通事故肇事人自首
    情形紀錄表1份存卷足參，核與自首規定相符，爰依刑法第
    62條前段規定，減輕其刑。
  (四)爰審酌被告行至交叉路口未注意車前狀況，並隨時採取必要
    之安全措施，貿然駛入對向車道，造成告訴人乙○○受有左
    股骨開放性骨折、左足大姆趾趾骨骨折、左膝撕裂傷、胸部
    挫傷多處擦傷之傷害，告訴人丁○○受有左股骨骨折、右膝
    擦傷、頭部外傷、左手擦傷之傷害，並因車禍骨折接受手術
    麻醉，藥物恐影響胚胎之故而接受藥物流產術，被害人陳○
    妤受有頭部外傷、頭皮撕裂傷、臉部擦傷之傷害，且告訴人
    乙○○、丁○○均因上開傷害自98年3月3日起至同年3月14
    日止住院治療共計12日，傷勢嚴重，而被告迄未與告訴人乙○○、丁○○及被害人陳○妤達成民事和解賠償，惟衡之告
    訴人乙○○於本案車禍與有過失之程度，及被告於本院審理
    時坦承犯行，態度尚稱良好，並表示係因經濟狀況不佳最高
    只能賠償新臺幣（下同）46萬元（見本院審判筆錄第3頁）
    ，與告訴人乙○○、丁○○所請求之120萬元尚有差距致和
    解無法成立等一切情狀，量處如主文所示之刑，並諭知易科
    罰金之折算標準，以資懲儆。
據上論斷，應依刑事訴訟法第299條第1項前段，刑法第284條第1
項前段、第55條、第62條前段、第41條第1項前段，刑法施行法
第1條之1第1項、第2條前段，判決如主文。
本案經檢察官甲○○到庭執行職務
中    華    民    國    99    年    3     月    17    日
                    刑事第三庭  法  官  周瑞芬
以上正本證明與原本無異。
如不服本判決應於收受判決後10日內向本院提出上訴書狀，並應
敘述具體理由；其未敘述上訴理由者，應於上訴期間屆滿後20日
內向本院補提理由書（均須按他造當事人之人數附繕本）「切勿
逕送上級法院」。
                                書記官  孫立文
中    華    民    國    99    年    3     月    17    日
附錄本案論罪科刑法條
刑法第284條：
  因過失傷害人者，處6月以下有期徒刑、拘役或5百元以下罰金
  ，致重傷者，處1年以下有期徒刑、拘役或5百元以下罰金。
  從事業務之人，因業務上之過失傷害人者，處1年以下有期徒
  刑、拘役或1千元以下罰金，致重傷者，處3年以下有期徒刑、
  拘役或2千元以下罰金。

司法院資訊處製作；財團法人民間司法改革基金會備份。
